【裁判字號】    98,上易,542
【裁判日期】    980825
【裁判案由】    詐欺
【裁判全文】
臺灣高等法院高雄分院刑事判決         98年度上易字第542號
上  訴  人  臺灣高雄地方法院檢察署檢察官
被      告      甲○○
選任辯護人      郭國益    律師
上列上訴人因被告詐欺案件，不服臺灣高雄地方法院98年度簡上
字第228 號中華民國98年6 月10日第一審判決（起訴案號：臺灣
高雄地方法院檢察署97年度偵字第30908 號），提起上訴，本院
判決如下：
    主  文
上訴駁回。
    理  由
一、聲請簡易判決意旨略以：被告甲○○可得預見將自己帳戶供
    他人使用，依一般社會生活之通常經驗，可能幫助不法犯罪
    集團掩飾或隱匿重大犯罪所得之財物，致使被害人及警方追
    查無門之情況下，仍不違背其本意，基於幫助詐欺之不確定
    故意，將其向玉山銀行竹南分行所申請，帳號為000000000
    號之存摺及金融卡，於民國（以下同）97年6 月6 日18時30
    分許，在高雄市苓雅區○○○路144 號全家便利商店前，提
    供予不詳姓名、年籍之詐騙集團成員使用。嗣有乙○○及丙○○分別於同年月9 日19時30分許、20時23分許，接獲自稱
    係博客來網路書店人員之電話，表示因店員作業疏失，致誤
    採以分期付款之方式，因而要求乙○○及丙○○持金融卡至
    自動櫃員機依其指示操作，渠二人均因而陷於錯誤，乙○○
    遂於同日19時58分、20時05分，以跨行轉帳之方式，各匯款
    新台幣（下同）29983 元、29983 元入甲○○前開帳戶。丙○○則於同日21時13分，以相同方式，匯款4688元入甲○○
    前開帳戶。嗣因乙○○及丙○○發覺有異，始知受騙，經報
    警後由警循線查知上情，因認被告甲○○涉有刑法第30條、
    第339 條第1 項之幫助詐欺取財罪嫌。
二、公訴人認被告甲○○涉有幫助詐欺取財罪嫌，無非以證人乙○○、丙○○之證述，並有其等於自動櫃員機轉帳之交易明
    細表、被告上開帳戶申設資料及該帳戶之交易明細資料可憑
    ，被告甲○○自承將系爭帳戶之存摺、提款卡交付給陌生人
    ，並告知密碼，認以被告甲○○智識正常，應可預見轉讓金
    融帳戶予不熟識之陌生人使用，可幫助其所屬犯罪集團為詐
    欺取財等語，為其論據。
三、訊據被告甲○○雖供稱將系爭帳戶之存摺、提款卡交付他人
    並告知提款密碼，然堅詞否認有幫助詐欺取財之犯行，辯稱
    ：我係看到自由時報之徵人廣告，應徵接送司機工作，因對
    方表示需要驗證，進而要求我提供金融帳戶，謂隔天驗證完
    即可將該帳戶返還，惟交付後經多次聯繫，對方卻藉詞拖延
    ，我就主動向警方報案，並向銀行掛失該帳戶，非有意幫助
    詐欺集團行騙等語。經查：
(一)證人乙○○、丙○○分別遭不詳詐騙集團成員以自稱係博客
    來網路書店人員之電話，表示因店員作業疏失，致誤採以分
    期付款之方式，進而要求乙○○及丙○○分別持金融卡至自
    動櫃員機依指示操作，致其等分別陷於錯誤後，乙○○於97
    年6 月9 日19時58分、20時05分，將其帳戶內之29983 元、
    29983 元，丙○○則於同日21時13分操作自動櫃員機，將其
    帳戶內之4688元存款，分別轉入被告系爭帳戶之事實，業經
    其等於警詢時證述綦詳（偵1 卷第4 、5 頁），並有系爭帳
    戶之存戶交易明細表、自動櫃員機交易明細3 份附卷可稽（
    偵1 卷第6 頁背面至19、22頁）。是被告甲○○系爭帳戶遭
    詐騙集團成員使用，作為對他人詐欺犯罪工具之事實，應可
    認定。然上開證據僅可證明系爭帳戶遭詐騙集團成員使用作
    為詐欺犯罪之工具，尚需審究被告甲○○是否有幫助詐欺之
    故意。
(二)按系爭帳戶是被告甲○○於95年6 月27日申請設立，自95年
    6 月30 日 起迄97年3 月15日止，陸續有多筆存提款、轉帳
    、匯款紀錄，直到97年3 月15日至97年6 月6 日被告甲○○
    將該帳戶交付他人之前，該帳戶之餘額僅8 元，此有玉山銀
    行竹南分行函及所附之系爭帳戶開戶資料、存戶交易明細表
    附卷可稽（偵1 卷第6 至19頁），足認被告甲○○辯稱該帳
    戶是因為當年去北部工作需要所開立，且於97年6 月6 日將
    該帳戶交付他人時，該帳戶僅剩8 元等節，應堪採信。
(三)另從被告甲○○提出97年6 月6 日之自由時報節本，及原審
    法院向自由時報調閱97年6 月10日之廣告刊登內容、及被告
    甲○○本人申請持用之門號0000000000之行動電話之通話明
    細1 份內容顯示，自由時報於97年6 月6 日、97年6 月10日
    均刊載如下之徵人廣告「傳播公司誠徵接送外務‧薪優‧可
    日領‧意洽：傑森0000000000」，此有自由時報節本附卷可
    稽（見原審卷第40、41頁），且被告甲○○確曾以本人申請
    持用之0000000000號行動電話，自97年6 月6 日16時49分29
    秒起至同日18時55分27秒止，撥打報載上揭應徵電話6 次，
    此有遠傳電信通話明細1 份附卷可據（見原審卷第19頁），
    足認被告甲○○辯稱於97年6 月6 日撥打上開行動電話應徵
    工作等語，尚非無據。又被告甲○○另辯稱對方說驗證完隔
    天即可將其帳戶資料返還，但經多次與對方聯絡未果，所以
    就主動向警方報案，並向銀行掛失等語。經查，從上開通話
    明細顯示，被告甲○○確實於97年6 月7 日13時10分02秒、
    同年月9 日12時11分47秒2 度主動與0000000000聯繫後，隨
    即於97年6 月9 日20時52分56秒撥打0000000000、同日20時
    53分17秒撥打00000000000 （均為玉山銀行語音服務專線）
    之電話，並以電話語音系統向玉山銀行辦理掛失手續一節，
    亦有玉山銀行竹南分行98年5 月19日玉山竹南字第09804230
    02號函在卷可稽（見原審卷第62頁），且被告甲○○於97年
    6 月9 日晚上9 點30分左右即主動前去鼓山分局報案，並向
    員警告知懷疑遭詐騙之經過，業據證人即員警陳明昌於原審
    具結證述在卷（見原審卷第67頁），核與卷附高雄市政府警
    察局鼓山分局98年5 月8 日高市警鼓分偵字第0980009059號
    函檢附當日之工作紀錄簿上記載被告甲○○主動於上揭時間
    前去報案遭騙走上開帳戶資料之內容（見原審卷第50至51頁
    ）相符，故被告甲○○辯稱經多次與對方聯絡未果，所以就
    主動向警方報案，並向銀行掛失等語，亦堪採信。
(四)另從本件被害人譚瑋林遭詐騙集團成員詐騙得逞後，匯款進
    入被告上開帳戶之時間係在97年6 月9 日21時13分，而被告
    甲○○主動向玉山銀行以電話語音系統辦理掛失手續之時間
    ，無論從被告甲○○通話明細上所載97年6 月9 日20時53分
    17秒（見原審卷第19頁背面），抑或玉山銀行竹南分行所回
    覆原審之97年6 月9 日20時56分（見原審卷第62頁），均在
    被害人譚瑋林上開匯款進入被告甲○○前揭帳戶之前，顯見
    被告甲○○在詐騙集團成員尚使用其前揭帳戶行騙之際即主
    動辦理掛失手續，進而讓詐騙集團成員行騙行為功虧一簣，
    衡情應無故意幫助詐騙集團成員使用其帳戶對外行騙之犯意
    甚明。
  綜上所述，因被告甲○○是應徵工作，對方表示支付月薪之用
  ，才交付帳戶資料給對方，此有被告甲○○提出之自由時報影
  本可稽，又被告甲○○發覺有異，除立即向銀行辦理止付，並
  旋於97年6 月9 日晚上9 點30分左右主動前去鼓山分局報案，
  並向員警告知懷疑遭詐騙之經過，業據證人即員警陳明昌於原
  審具結證述在卷（見原審卷第67頁），並有警方當日之工作紀
  錄簿可憑，是被告甲○○辯稱無幫助詐欺之意，尚堪採信，此
  外復查無其他確切証据証明被告甲○○有幫助詐欺犯罪情事，
  不能証明被告甲○○犯罪。
四、原審以不能証明被告甲○○犯罪，依法諭知無罪，核無不合
    ，檢察官上訴指摘原判決不當，為無理由，應予駁回。
據上論結，應依刑事訴訟法第368 條，判決如主文。
本案經檢察官許美女到庭執行職務。
中    華    民    國    98    年    8     月    25    日
              刑事第六庭    審判長法  官  王憲義
                                  法  官  邱永貴
                                  法  官  張盛喜
以上正本證明與原本無異。
不得上訴。
中    華    民    國    98    年    8     月    25    日
                                  書記官  黃一秋


司法院資訊處製作；財團法人民間司法改革基金會備份。
